【裁判字號】    90,家抗,261
【裁判日期】    900920
【裁判案由】    聲明繼承
【裁判全文】
臺灣高等法院民事裁定  九十年度家抗字第二六一號
      抗  告  人  甲○○
      抗  告  人  乙○○
      抗  告  人  丙○○
      共同代理人  田在川
右抗告人因聲明繼承事件，對於中華民國九十年七月三十日臺灣臺北地方法院九十年
聲繼字第八號裁定提起抗告，本院裁定如左：
      主    文
抗告駁回。
抗告程序費用由抗告人連帶負擔。
      理    由
一、抗告人於原審聲請意旨略以：被繼承人丁○○於民國九年三月九日出生，生前住
    台北市○○街三七九巷六號，民國八十九年四月十七日死亡，聲請人係丁○○之
    弟，依民法第一千一百三十八條第三款規定對丁○○之遺產有繼承權，爰依臺灣
    地區與大陸地區人民關係條例第六十六條規定，具狀表示願意繼承，並提出被繼
    承人死亡時之除戶戶籍謄本、繼承系統表、經財團法人海峽交流基金會認證之大
    陸陝西省漢中市漢台區公證處作成之親屬關係公證書（二０００漢區証字第七六
    九號）、委託書（二０００漢區證字第三七０號）、聲明書及證明書三件為證。
二、原裁定以：按遺產繼承人除配偶外，兄弟姊妹為第三順位之繼承人，此觀民法第
    一千一百三十八條之規定自明。本件聲請人固提出右揭證明文件證明其為丁○○
    之合法繼承人，惟聲請人提出之親屬關係公證書及聲明書記載略以：伊有兄弟六
    人，大哥為劉孝慶、二哥劉悌慶，被繼承人丁○○排行老三，核與戶籍謄本上載
    被繼承人丁○○為長男之記載不符，而聲請人所提之其他證據復無法憑以認定聲
    請人為合法之繼承人，是聲請人所為繼承之表示，為無理由，因而駁回其聲請。
三、抗告意旨稱：我國早期在大陸地區，由於戰亂頻繁，兵役與戶籍制度亦不正常，
    國軍為遂行戰役補充兵員，常有拉軍夫、吃空缺......等等頂替或強制當兵情事
    。本件被繼承人丁○○之長兄劉孝慶於民國二十七年遭國軍所需拉兵服役，惟因
    當時其妻正懷孕臨近分娩，丁○○自告奮勇，頂替長兄入營，並為避免家人再拉
    兵，乃以長男申報戶籍資料，此為歷史悲劇所造成，並非丁○○所願為，有經海
    基會驗證之陝西省漢中市漢台區公證處所出具之公證書為憑。海基會之公證書依
    法推定為真正，法院如認其真實性存疑，自應盡職權之能事，就歷史因素為具體
    瞭解，非可拘泥於戶政機關之文字記載，亦非不可透過海基會再為詳盡之調查。
    本件僅因戶政登載不符，即抹滅事實真相，強將抗告人與被繼承人之家庭倫常排
    序顛覆，顯欠適法云云，並提出信函三件為證。
四、查抗告意旨所稱：被繼承人丁○○因其長兄劉孝慶於民國二十七年遭國軍所需拉
    兵服役，乃自告奮勇，頂替長兄入營，並為避免家人再拉兵，乃以長男申報戶籍
    資料云云。但依常情判斷，丁○○如係頂替其兄劉孝慶入營，理應冒名其長兄劉
    孝慶入伍，始能避免家人再被拉伕，而非僅冒「長男」之出生別，而仍保留自己
    之真實姓名，即能避免其家人被拉去當兵。且丁○○如確係誤報為「長男」何以
    生前均不聲請戶政單位更正？故抗告意旨所述，實有違經驗法則，尚難採信。至
    抗告人提出之信函三件，亦不能確切證明被繼承人丁○○與抗告人之間為同胞兄
    弟關係，其抗告為無理由，應予駁回。
據上論結，本件抗告為無理由，爰裁定如主文。
中      華      民      國    九十      年      九      月     二十     日
                              民事第十二庭
                                  審判長法  官  林  丁  寶
                                        法  官  林  恩  山
                                        法  官  劉  清  景
右正本係照原本作成。
不得再抗告。
中      華      民      國    九十      年      九      月     二十五   日
                                        書記官  鄭  麗  兒


司法院資訊處製作；財團法人民間司法改革基金會備份。
